【裁判字號】    95,台上,1850
【裁判日期】    950413
【裁判案由】    違反貪污治罪條例
【裁判全文】
最高法院刑事判決            九十五年度台上字第一八五０號
    上  訴  人  甲○○
                        尾98.
    選任辯護人  洪士淵律師
上列上訴人因違反貪污治罪條例案件，不服台灣高等法院中華民
國九十五年一月十九日第二審判決（九十四年度上訴字第三九一
三號，起訴案號：台灣桃園地方法院檢察署九十四年度偵字第二
九六號），提起上訴，本院判決如下：
    主  文
原判決撤銷，發回台灣高等法院。
    理  由
本件原判決撤銷第一審之科刑判決，改判仍論處上訴人甲○○不
具依據法令從事公務之人員，或受公務機關委託承辦公務之人之
身分，對於依據法令從事公務之人員，關於違背職務之行為，行
求賄賂罪刑，固非無見。
惟查：一、「當事人、代理人、辯護人及輔佐人聲請傳喚之證人
、鑑定人，於審判長為人別訊問後，由當事人、代理人或辯護人
直接詰問之。被告如無辯護人，而不欲行詰問時，審判長仍應予
詢問證人、鑑定人之適當機會。」、「法院依職權傳喚之證人或
鑑定人，經審判長訊問後，當事人、代理人或辯護人得詰問之，
其詰問之次序由審判長定之。」民國九十二年二月六日修正公布
，並於同年九月一日施行之刑事訴訟法第一百六十六條第一項、
第一百六十六條之六第一項分別定有明文。考其立法意旨，此次
修正刑事訴訟法，賦予當事人對證人詰問之機會，保障當事人之
反對詰問，使配合修正強化之交互詰問制度，求得實體真實之發
現並以維護人權。又「證人已由法官合法訊問，且於訊問時予當
事人詰問之機會，其陳述明確別無訊問之必要者，不得再行傳喚
。」刑事訴訟法第一百九十六條亦有明定，是證人縱經法官合法
訊問，其陳述已臻明確，仍應於訊問時予當事人詰問之機會，始
符合該條不得再行傳喚之規定，並達到保障法律賦予當事人對證
人之詰問權及被告之防禦權、訴訟權。本件依原判決理由之論斷
，其係依憑證人即警員劉光勳之證供及扣案之現款新台幣（下同
）一萬五千五百元等證據，為其認定上訴人有對警員劉光勳行賄
事實之主要依據。上訴人於警詢時，經詢問其於警方採集尿液時
，取出現款向警方行賄之原因，固供承「因為我害怕被人誣陷，
所以才要賄賂警方，要警方放我走」云云，嗣於偵審中則否認有
警員劉光勳所述之行賄行為，並於第一審請求傳喚劉光勳到庭行
證人之交互詰問。經第一審傳喚劉光勳於九十四年九月二十八日
到庭，上訴人與其選任辯護人洪士淵律師屆期均未到庭，乃僅由
檢察官詰問及審判長法官訊問該證人，該辯護律師則於同日具狀
表示解除委任，上訴人亦於九十四年十月十一日狀陳其現居「桃
園縣平鎮市○○里○鄰○○路五十二號」（見第一審卷第二十、
四七、五一、五二頁）；雖上訴人狀載之上述居所地址，先後經
第一審及原審按址送達傳票，均經郵務人員以「查無此號」退回
而無法送達，然第一審傳喚上訴人之上開期日傳票，係因無法會
晤受送達人而將之寄存於當地警察派出所以為送達，有該送達證
書在卷可稽（見第一審卷第三二頁），上訴人是否於該期日前即
實際收受傳票，或知情有該期日，卻無正當理由不到庭，致未能
於審理期日行使詰問證人之權利，卷內訴訟資料尚欠詳明，自無
從認定。上訴人於原審仍請求傳喚劉光勳，以查證其所述上訴人
行賄行為之虛實（見原審卷第三二頁），原審未予置理，並未敘
明其無庸再行傳喚該證人之理由，對本案訊問證人劉光勳所踐行
之訴訟程序，能否謂已予上訴人詰問該證人之機會，亦未加查明
審認，自嫌理由欠備及調查未盡。二、原判決事實欄載稱警員劉
光勳據報前往桃園縣中壢市○○街四十八號佳佳賓館二一一號房
間，在床頭櫃上查獲安非他命一包，乃將在場之上訴人及胡惠珊
、羅文娟帶回派出所調查，經詢問胡惠珊、羅文娟二人，其中一
人供承該安非他命屬其等三人所有，其等三人在該房間內施用安
非他命，上訴人向採集尿液之劉光勳行賄，央求讓其離去等情，
並於理由說明上訴人係涉嫌施用、持有毒品，警員依法自應對其
為採尿、訊問等偵查犯罪之行為，其要求承辦警員放其一馬，不
予偵辦其施用、持有毒品犯嫌，自係要求該警員為違背職務行為
。但上訴人於第一審即陳稱其所涉違反毒品危害防制條例案件，
業經檢察官以查無施用毒品之事實予以處分不起訴，無行賄動機
云云，並請求調閱台灣桃園地方法院檢察署九十四年度毒偵字第
三七七號卷證（見第一審卷第二十、二七頁）；上訴人此部分所
陳及請求調查之事項，何以並無查證之必要？其所涉毒品案件經
檢察官不起訴處分，如何並不影響於本案之罪責？原審未為斟酌
說明，仍逕為上述之認定，亦嫌理由欠備，難昭折服。以上或為
上訴意旨所指摘，或為本院得依職權調查之事項，應認原判決有
撤銷發回更審之原因。
據上論結，應依刑事訴訟法第三百九十七條、第四百零一條，判
決如主文。
中    華    民    國  九十五  年    四    月   十三   日
                      最高法院刑事第七庭
                          審判長法官  呂  潮  澤
                                法官  吳  昆  仁
                                法官  孫  增  同
                                法官  趙  文  淵
                                法官  吳      燦
      本件正本證明與原本無異
                                      書  記  官
中    華    民    國  九十五  年    四    月   十九   日
                                                      v


司法院資訊處製作；財團法人民間司法改革基金會備份。
